# 同一控制下母公司收购少数股权后被姐妹公司吸收合并

提问人：blueliu 时间：2018-01-18 00:11:54
陈老师和各位老师，想咨询一个吸收合并的会计处理问题。也搜索过哦版面，发现有一些相关的文章，但由于自己 还是不确定，所以想请教各位老师，谢谢！ 案例： 1.母公司A拥有子公司B的100%股权，拥有子公司C的70%股权。其中C的注册和实收资本都是 100万。本年由于集团业务重组，股东会决定：在收购少数股权之后，由子公司B对子公司C进行吸收合并。 2.2017年 8 月母公司A收购C的少数股权，根据2016-12-31的账面价值（ 200 万）为基础进行评估，评估值为 220 万，所以母公司支付了 66 万（220*30%）收购少数股权。 2017 年 10 月C公司开始办理注销（由于税务要求， 10 月 31 日C账面上只保留了货币资金和实收资本各 100 万，其他资产负债利润都已经上转给母公司，母公司确认了投资收益 60 万）。 2017 年 11 月、 12 月C公司陆续注销税务工商登记。 3.子公司B的注册资本已经变更，增加金额=C公司注册资本金额，但是实收资本未变更（因为根据新的公司法，认为注册和实缴可以不一致，打算 2018 年再增加实收资本）。
4.想咨询 20171231 这个时点的以下处理是否正确，如果不正确应该如何处理？ 1 ）母公司单体层面的长投金额=20161231的长投-A公司+（ 20161231 的长投-B公司+2017年购买少数股权30%的增资 66 万）？ 2 ）A公司账面的实收资本=20161231 A的实收资本还是=20161231 A的实收资本+B的实收资本？（不确定是否需要增加B公司 20161231 的实收资本呢？） 3 ）母公司合并报表层面，将收购B少数股权溢价（66-60万）计入资本公积，合并调整分录：借：实收资本-A+B，借：资本公积 6 万 贷：长投-A+B（100%的长投），倒轧未分配利润抵消金额。 4 ）母公司合并报表层面的长投 20171231 与 20161231 的金额保持一致。

回答人：chenyiwei
你的理解基本合理。但在第 1 、 2 点中，B是否应改为C，以及A是否应改为B？

提问人：blueliu 时间：2018-01-18 08:32:48
恩，是的。应该将A改为B，B改为C的。 但还想跟陈老师您咨询一下，如果我 2017 年要给B公司出具审计报告，是不是B公司20171231 的实收资本=20161231的实收资本+C公司的实收资本？ 还是说可以保持 20161231 的实收资本不变，可以根据最新的认缴制，只改变B的注册资本，实收资本等后续根据实际货币资金到账（现在C公司所有的净资产都转给了母公司，以空壳形式被B公司吸收合并）再变更呢？ 谢谢

回答人：chenyiwei
根据吸收合并的进程判断。在法律上完成时变更B的实收资本。